臺灣臺中地方法院民事判決
111年度中簡字第63號
原      告  許明飛  


被      告  郭坤典  


上列當事人間請求撤銷除權判決事件，本院於民國111年3月1日
言詞辯論終結，判決如下：
    主      文
本院民國110年11月17日110年度除字第506號民事判決就其中附
表編號1支票所為之除權判決應予撤銷。
訴訟費用新臺幣伍仟肆佰元由被告負擔。
    事實及理由
一、原告主張：原告執有被告簽發如附表所示之支票（下稱系爭
    支票），並於民國110年9月24日聲請支付命令（本院110年
    度司促字第29005號），被告明知系爭支票並未遺失，竟基
    於未指定犯人誣告之犯意，前往合作金庫商業銀行五權分行
    ，就系爭支票申報遺失及辦理掛失止付手續，並報請司法警
    察機關協助偵查，以此方式誣指不特定人犯侵占遺失物罪嫌
    前稱系爭支票遺失云云，並請本院公示催告（本院110年度
    司催字第245號），並於申報權利期間屆滿後向本院聲請就
    系爭支票為除權判決，本院因此作成110年度除字第506號除
    權判決。原告於110年11月18日知悉上情，乃於除權判決之
    日起30日內，提起本件撤銷除權判決之訴，爰依民事訴訟法
    第551條第2項之規定，請求本院110年度除字第506號除權判
    決應予撤銷等語。並聲明：如主文所示。
二、被告則以：系爭支票係遭詐欺所簽發，伊並無借得款項，且
    伊係將系爭支票交給訴外人董華倫，後來得知系爭支票已交
    付原告，被告知悉系爭支票並未遺失，但因無法取回，才去
    掛失聲請除權判決，被告並未積欠原告任何款項等語，資為
    抗辯。並聲明：原告之訴駁回。
三、得心證之理由
　㈠按撤銷除權判決之訴，應於30日之不變期間內提起之。前項
    期間，自原告知悉除權判決時起算，此為民事訴訟法第552
    條第1項、第2項本文分別定有明文。又所謂知悉，係指原告
    確實知悉除權判決之內容而言，此有最高法院70年台上字第
    3492號判決要旨可資參照。經查，本院110年度除字第506號
    民事除權判決，係於110年11月17日宣判，而原告於110年11
    月22日即提起本件撤銷除權判決之訴訟，未逾30日之不變期
    間，從而原告提起本件撤銷除權判決之訴，即符合民事訴訟
    法第552條之不變期間，先此敘明。
　㈡經查，原告執有被告簽發之系爭支票，惟屆期提示後竟因票
    據經掛失止付而遭退票，而被告明知系爭支票並未遺失，竟
    前往合作金庫商業銀行五權分行，以系爭支票遺失為由辦理
    掛失止付手續，並聲請公示催告，由本院以110年度司催字
    第245號准被告為公示催告，於公示催告期間無人申報權利
    ，被告即於申報權利期間屆滿後之110年9月15日向本院聲請
    除權判決，經本院於同年11月17日以110年度除字第506號除
    權判決宣告系爭支票無效等情，有系爭支票暨退票理由單、
    本院110年度催字第425號、110年度除字第506號除權判決及
    本院110 度簡字第1096號刑事簡易判決影本附卷足憑，復為
    兩造所不爭執，並經本院依職權調閱110年度除字第506號除
    權判決事件卷宗查核屬實，堪信為真實。
　㈢按除權判決有法律不許行公示催告程序者，得以公示催告聲
    請人為被告，向原法院提起撤銷除權判決之訴，民事訴訟法
    第551條第2項第1款定有明文。次按票據喪失時，票據權利
    人得為止付之通知。票據喪失時，票據權利人得為公示催告
    之聲請。票據法第18條第1項、第19條第1項亦分別規定甚明
    。又上開規定所謂之「票據喪失」，係指票據因被盜、遺失
    或滅失而喪失占有者言，此就民法第718條規定：「指示證
    券遺失、被盜或滅失者，法院得因持有人之聲請，依公示催
    告之程序，宣告無效。」，以及民事訴訟法第559條就公示
    催告之聲請程序規定：「聲請人應提出證券繕本、影本，或
    開示證券要旨及足以辨認證券之事項，並釋明證券被盜、遺
    失或滅失及有聲請權之原因、事實」對照觀之自明，並有最
    高法院75年度台上字第2540號裁判要旨可參。因此，票據權
    利人倘非因被盜、遺失或滅失而喪失票據之占有，即不應
    許其為公示催告之聲請。本件被告明知系爭支票並未遺失，
    系爭支票業已交付他人持有中，被告已非票據權利人，被告
    自不得聲請法院行公示催告程序，亦不得聲請法院為除權判
    決。
四、綜上所述，原告依民事訴訟法第551條第2項第1款規定，請
    求撤銷本院110年度除字第506號除權判決事件對系爭支票所
    為之除權判決，為有理由，應予准許。
五、訴訟費用負擔之依據：民事訴訟法第78條。
中　　華　　民　　國　　111 　年　　3 　　月　　15　　日
                  臺灣臺中地方法院臺中簡易庭
                                  法　官　吳蕙玟
以上正本係照原本作成。　　　　　　　　　　　　　　　　　
如不服本判決，應於送達後20日內，向本院提出上訴狀並表明上
訴理由，如於本判決宣示後送達前提起上訴者，應於判決送達後
20日內補提上訴理由書（須附繕本）。如委任律師提起上訴者，
應一併繳納上訴審裁判費。
中　　華　　民　　國　　111 　年　　3 　　月　　15　　日
                                  書記官  楊思賢
附表：
編號 發票人 發票日 票面金額 支票號碼 付款人 1 郭坤典 110年4月18日 500,000元 WE0000000 合作金庫商業銀行五權分行